【裁判字號】    97,花訴,23
【裁判日期】    980113
【裁判案由】    違反臺灣地區與大陸地區人民關係條例等
【裁判全文】
臺灣花蓮地方法院刑事判決              97年度花訴字第23號
公  訴  人  臺灣花蓮地方法院檢察署檢察官
被      告  乙○○
選任辯護人  王政琬律師
上列被告因違反臺灣地區與大陸地區人民關係條例等案件，經檢
察官聲請簡易判決處刑（97年度偵字第3262號），本院認有刑事
訴訟法第451條之1第 4項但書之情形，改依通常程序審理，嗣被
告於準備程序中為有罪之陳述，經本院裁定改依簡式審判程序審
理，並判決如下：
    主  文
乙○○共同違反不得使大陸地區人民非法進入臺灣地區之規定，
未遂，處有期徒刑肆月。緩刑參年。
其餘被訴部分無罪。
    事  實
一、乙○○並無與中國大陸地區女子甲○○（由本院另行審結）
    結婚之真意，為貪圖不詳年籍「譚群英」之成年女子免費提
    供前往大陸地區旅遊、住宿之不法利益，竟與「譚群英」共
    同基於以假結婚為手段使大陸地區人民非法進入臺灣地區之
    犯意聯絡，於民國96年 4月12日前往廣東省劭關市公證處與
    甲○○辦理結婚登記，並取得該公證處所核發之結婚公證書
    ；其後乙○○將該公證書持向財團法人海峽交流基金會（下
    稱海基會）辦理驗證，證明該公證書正本核與廣東省公證協
    會所寄交上開公證書副本相符之證明書後，復於同年 5月25
    日委託不知情之成年女子徐文苓填具「大陸地區人民入出臺
    灣地區申請書」、結婚公證書、證明書向內政部入出國及移
    民署申請甲○○以探親名義申請入境臺灣地區，嗣經內政部
    入出國及移民署之承辦人員實質審查後發覺有異，而於96年
    8月3日拒絕甲○○入境而不遂。嗣乙○○於有偵查權之司法
    機關發現前，主動於97年6月5日向臺灣花蓮地方法院檢察署
    檢察官具狀自首上揭情事而接受裁判。
二、案經乙○○向臺灣花蓮地方法院檢察署檢察官自首後聲請簡
    易判決處刑。
    理  由
壹、有罪部分：
一、上揭犯罪事實，業據被告乙○○於檢察官偵查及本院審理時
    均坦承不諱，且有被告與甲○○之大陸地區結婚公證書影本
    、財團法人海峽交流基金會證明書、被告戶籍謄本、大陸地
    區人民入出臺灣地區申請書、委託書、臺灣地區人民申請大
    陸地區配偶來臺團聚資料表、面談結果建議表、內政部入出
    國及移民署面談紀錄等影本在卷可稽，被告之自白應與事實
    相符，堪予採信，是本件事證明確，被告犯行洵堪認定，應
    依法論科。
二、核被告所為，係犯臺灣地區與大陸地區人民關係條例第79條
    第4項（聲請簡易判決處刑書誤載為第3項）、第 1項、第15
    條第 1款之使大陸地區人民非法進入臺灣地區未遂罪，被告
    與不詳年籍「譚群英」之成年女子間就上開犯行，有犯意聯
    絡及行為分擔，為共同正犯。又被告利用不知情之成年女子
    徐文苓向內政部入出國及移民署申請甲○○以探親名義申請
    入境臺灣地區，為間接正犯。被告已著手於辦理大陸地區人
    民甲○○來臺之旅行證、保證書，顯已著手於以非法使大陸
    地區人民入臺之行為，而大陸地區人民甲○○未入境臺灣，
    故被告係屬未遂犯，應按既遂犯之刑減輕其刑。又被告於有
    權偵查犯罪機關發覺其犯罪前，主動向臺灣花蓮地方法院檢
    察署檢察官自首其上揭犯罪事實進而接受裁判，符合自首要
    件，爰依刑法第62條前段規定遞減輕其刑。爰審酌被告之素
    行尚稱良好，竟貪圖不法利益，竟與大陸地區人民假結婚為
    手段，遂行非法進入臺灣之目的，對國家安全造成之危害非
    輕，及被告犯後坦承犯行，態度良好，暨其犯罪之動機、目
    的、手段等一切情狀，量處如主文所示之刑。
三、被告前未曾因故意犯罪而受任何有期徒刑以上刑之宣告，此
    有臺灣高等法院被告前案紀錄表 1份在卷可參，其經此教訓
    ，自當知所警惕而無再犯之虞，本院綜核各情，認上開有期
    徒刑之宣告，已足策被告自新，所宣告之刑，以暫不執行為
    適當，爰依刑法第74條第1項第1款規定併予宣告緩刑 3年，
    以啟自新。
貳、無罪部分：
一、公訴意旨另以：被告於96年 4月12日前往廣東省劭關市公證
    處與甲○○辦理結婚登記，取得該公證處所核發之結婚公證
    書後，將該公證書持向海基會辦理驗證，證明該公證書正本
    核與廣東省公證協會所寄交上開公證書副本相符之證明書後
    ，復於同年 5月25日填具「大陸地區人民入出臺灣地區申請
    書」、結婚公證書、證明書向內政部入出國及移民署申請甲
    ○○以探親名義申請入境臺灣地區，致使不知情之境管局承
    辦人員在職務上所掌上開旅行證申請書之公文書審核欄登載
    不實事項，因認被告亦犯刑法第216條、第214條之行使使公
    務員登載不實文書罪云云。
二、按犯罪事實應依證據認定之，無證據不得認定犯罪事實，刑
    事訴訟法第154條第2項定有明文。次按認定犯罪事實所憑之
    證據，雖不以直接證據為限，間接證據亦包括在內；然而無
    論直接或間接證據，其為訴訟上之證明，須於通常一般之人
    均不致有所懷疑，而得確信其為真實之程度者，始得據為有
    罪之認定，倘其證明尚未達到此一程度，而有合理之懷疑存
    在時，事實審法院復已就其心證上理由予以闡述，敘明其如
    何無從為有罪之確信，因而為無罪之判決，尚不得任意指為
    違法；又認定不利於被告之事實，須依積極證據，苟積極證
    據不足為不利於被告事實之認定時，即應為有利於被告之認
    定，更不必有何有利之證據（最高法院76年臺上字第4986號
    、30年上字第816號判例參照）。
三、按海基會係行政院依臺灣地區與大陸地區人民關係條例第 4
    條所規定委託處理兩岸關係事務之民間團體，依同條例第 5
    條之規定，並授權其得驗證在大陸地區製作之文書，從而海
    基會驗證大陸地區製作之文書，即係行政院授權處理之公務
    ，其承辦員自係依法令從事於公務之人員，惟海基會之承辦
    員就承辦驗證業務僅有形式上審查權，且參酌卷附證明書內
    容，並未提及結婚證明書是否真實，自無刑法第 214條之使
    公務員登載不實罪可言（臺灣高等法院89年度法律座談會研
    討結果參照）；另廣東省劭關市公證處之承辦員辦理本件結
    婚登記事項，該管承辦員（公證員）尚非我國轄內刑法第10
    條第 2項所稱之公務員，其所製作前開結婚公證書，自亦非
    刑法第10條第 3項之「公文書」，被告即便使承辦人員登載
    不實之結婚事項，亦無刑法第 214條之使公務員登載不實罪
    可言。另卷內亦無公訴人所指之「大陸地區人民進入臺灣地
    區保證書」，則該保證書是否為公文書，即非無疑，又被告
    填具大陸地區人民入出臺灣地區申請書、臺灣地區人民申請
    大陸地區配偶來臺團聚資料表等，向內政部入出國及移民署
    申請甲○○以探親名義入境臺灣地區，然經內政部入出國及
    移民署之承辦人員實質審查後，發覺有異而拒絕甲○○入境
    ，該承辦人員並未因此在該申請書有何不實之記載，是檢察
    官認被告另犯刑法第216條、第214條之行使使公務員登載不
    實文書罪，尚有誤會，不足為採。
四、綜上所述，公訴人所舉之證據均尚未達於通常一般之人均不
    致有所懷疑，得確信其為真實之程度，而有合理性懷疑之存
    在，本院無從形成對被告有罪之確信，此外，復無其他證據
    足以證明被告有上開偽造文書之犯行，揆諸前揭判例及說明
    ，就被訴偽造文書部分應為被告無罪之諭知。
據上論斷，應依刑事訴訟法第452條、第299條第1項前段、第301
條第1項，臺灣地區與大陸地區人民關係條例第15條第1款、第79
條第1項、第4項，刑法第11條前段、第28條、第25條第2項、第6
2條前段、第74條第1項第1款，判決如主文。
本案經檢察官張立中到庭執行職務。
中    華    民    國    98    年    1     月    13    日
                        刑事第三庭    法  官  許乃文
以上正本證明與原本無異。
如不服本判決應於收受送達後10日內向本院提出上訴書狀，並應
敘述具體理由。其未敘述上訴理由者，應於上訴期間屆滿後20日
內向本院補提理由書 (均須按他造當事人之人數附繕本)「切勿
逕送上級法院」。
中    華    民    國    98    年    1     月    13    日
                                      書記官
附錄本判決論罪之法律條文：
臺灣地區與大陸地區人民關係條例第79條：
違反第15條第1款規定者，處1年以上7年以下有期徒刑，得併科
新臺幣一百萬元以下罰金。
意圖營利而犯前項之罪者，處3年以上10年以下有期徒刑，得併
科新臺幣五百萬元以下罰金。
前二項之首謀者，處5年以上有期徒刑，得併科新臺幣一千萬元
以下罰金。
前三項之未遂犯罰之。
中華民國船舶、航空器或其他運輸工具所有人、營運人或船長、
機長、其他運輸工具駕駛人違反第15條第1款規定者，主管機關
得處該中華民國船舶、航空器或其他運輸工具一定期間之停航，
或廢止其有關證照，並得停止或廢止該船長、機長或駕駛人之職
業證照或資格。
中華民國船舶、航空器或其他運輸工具所有人，有第1項至第4項
之行為或因其故意、重大過失致使第三人以其船舶、航空器或其
他運輸工具從事第1項至第4項之行為，且該行為係以運送大陸地
區人民非法進入臺灣地區為主要目的者，主管機關得沒入該船舶
、航空器或其他運輸工具。所有人明知該船舶、航空器或其他運
輸工具得沒入，為規避沒入之裁處而取得所有權者，亦同。
前項情形，如該船舶、航空器或其他運輸工具無相關主管機關得
予沒入時，得由查獲機關沒入之。


司法院資訊處製作；財團法人民間司法改革基金會備份。
